臺灣高等法院刑事判決
110年度上易字第1124號
上  訴  人  
即  被  告  游福全

                    

選任辯護人  趙偉程律師(法扶律師)          
上列上訴人因竊盜案件，不服臺灣宜蘭地方法院109年度易字第5
32號，中華民國110年4月14日第一審判決（起訴案號：臺灣宜蘭
地方檢察署109年度偵字第1586號），提起上訴，原審判決如下
：
    主  文
上訴駁回。
    事  實
一、游福全因家中無熱水器設備燒水可供洗澡，竟意圖為自己不
    法之所有，於民國109年1月4日7時許，趁張美玉所承租位在
    宜蘭縣○○鎮○○路00之0號房屋（下稱上開房屋）大門未上鎖
    之機會，擅自從該未上鎖之大門進入屋內，在該屋內由房客
    共用的浴室內開瓦斯熱水器洗澡約5、6分鐘，而竊取上開住
    處之房客朱彥勳所管領之自來水、熱水器燃燒使用之瓦斯。
    嗣因朱彥勳遭游福全在浴室洗澡之聲響吵醒，發覺有異而查
    獲上情。
二、案經朱彥勳訴由宜蘭縣政府警察局蘇澳分局報告臺灣宜蘭地
    方檢察署檢察官偵查起訴。
    理  由
壹、程序方面：
一、按被告以外之人於審判外之言詞或書面陳述，除法律有規定
    者外，不得作為證據，刑事訴訟法第159條第1項定有明文。
    本案關於證人即告訴人朱彥勳、證人張財旺、張美玉於警詢
    中之證述，均係被告游福全以外之人於審判外之言詞陳述，
    為傳聞證據，且辯護人於本院準備程序時爭執上開證述之證
    據能力（見本院卷第58頁），復查無該等警詢陳述有何傳聞
    例外規定可資適用，應認無證據能力，不得採為認定被告有
    罪之證據。另證人張美玉及朱彥勳於法院審理中之證述依法
    有證據能力。
二、至於其他本判決引用資以認定事實所憑之物證、書證資料，
    檢察官及被告於本院審理時均不爭執證據能力，且無證據證
    明係公務員違背法定程序所取得，均認有證據能力。至辯護
    人亦爭執「房屋租賃標的現況確認書」之證據能力（見警卷
    第19頁-第20頁反面、本院卷第135頁），因本院並未引之為
    證據資料，此部分自無庸再論其證據能力之有無。　　
貳、實體方面：
一、認定犯罪事實所憑之證據及認定之理由：
    訊據被告固坦承於上開時間進入上開房屋內洗澡之事實，然
    矢口否認有何侵入住宅竊盜之犯行，辯稱：我當天抓鰻魚苗
    回來，家裡剛好沒有瓦斯，後來遇見張財旺，就跟張財旺說
    要借浴室洗澡，張財旺說好，我有拿新臺幣（下同）100元
    給張財旺云云；辯護人為其辯稱：案發當日被告遇到張財旺
    ，係經張財旺同意才進入上開房屋，且被告不知道朱彥勳已
    經取得張美玉同意住進去上開房屋，所以被告不會知道朱彥
    勳也住在上開房屋；另退步言之，若被告構成犯罪，請審酌
    刑法第61條免除其刑等節。經查：
(一)被告於109年1月4日7時許，因上開房屋大門未上鎖，從該未
    上鎖之大門進入屋內，在該屋內由房客共用的浴室內開瓦斯
    熱水器洗澡約5、6分鐘。上開房屋係由證人張美玉承租後提
    供其弟弟張財旺及告訴人朱彥勳共同使用。案發當日被告在
    浴室洗澡之聲響吵醒告訴人朱彥勳始遭查獲之事實，業經被
    告於偵訊、原審及本院審理時供認不諱，並有證人朱彥勳於
    原審、證人張美玉於原審及本院審理時證述詳實（見原審卷
    第147-152頁、本院卷第128-134頁），復有案發現場照片共
    8張在卷可稽（見警卷第21-22頁反面）。是此部分之事實，
    首堪認定。
(二)證人張美玉於原審及本院審理時證稱：上開房屋是我向林珍
    承租給我弟弟張財旺居住，並將其中1個房間提供朱彥勳使
    用，上開房屋之住戶均係共用1間浴室盥洗。瓦斯我出1桶用
    完，朱彥勳會再叫1桶，朱彥勳有出瓦斯錢，他有時候也會
    給我5百元或1千元。因我弟弟頭腦不好，我不會給被告進去
    上開房屋及使用浴室洗澡。我弟弟沒有能力跟別人收100元
    ，他沒有自理能力。我沒有同意過被告可以使用上開房屋之
    浴室。上開房屋大門平常不會鎖，因我弟弟不會拿鑰匙開鎖
    。被告住在上開房屋隔壁，其他人有告訴過我，見過被告進
    去上開房屋洗澡等語（見原審卷第150-152頁、本院卷第128
    -134頁）。又證人朱彥勳於原審審理時證稱：我在109年1月
    4日住在上開房屋，我是向張美玉承租的一個房間，裡面有2
    個房間，另一間是張財旺住，上開房屋浴室是共用的，在我
    房間的外面。案發當時我在睡覺，我有聽到水聲，浴室離我
    睡覺的地方不到10步的距離，我就過去看並敲門。我本來以
    為是張財旺在洗澡，我想了一下，張財旺在早上4點半到5點
    的時候就會出門。被告就開門出來，我就問他說誰叫你進來
    的及你是如何進來的。被告就跟我說他有拿100元給張財旺
    ，張財旺同意讓他進來的。我跟被告說不可能，因為張財旺
    早上4點半到5點的時候已經出門了，被告進來的時間是早上
    7點多等語（見原審卷第147、148頁）。經互核上開證人證
    詞，證人2人就上開房屋為證人張美玉向他人承租給其弟弟
    張財旺居住，證人張美玉又將其中1個房間供證人朱彥勳使
    用，上開房屋之住戶均係共用1間浴室盥洗等情節大致相符
    ；且證人張美玉亦證述證人朱彥勳使用上開房屋期間會支付
    瓦斯費及部分費用給他，亦足認證人朱彥勳亦為上開房屋之
    使用管理之人。綜上各節，可見被告未經過證人張美玉及朱
    彥勳之同意，進入上開大門未鎖之房屋內，並進入浴室內開
    瓦斯熱水器洗澡之事實，亦堪認定。
(三)被告雖以前揭情詞置辯，然證人張財旺領有中度身心障礙證
    明（見原審卷第155頁），據證人張美玉於原審及本院審理
    時證稱：我弟弟聽不懂我們講的話，有時他講的話我也聽不
    懂。因我弟弟頭腦不好，他沒有能力跟別人收100元，也沒
    有自理能力等語（見原審卷第152頁、本院卷第128-134頁）
    ，可見證人張財旺因有智能障礙的問題，其與一般人溝通有
    困難；且被告亦供稱：我在那附近住很久，會和鄰居互相關
    心，我也常去上開房屋關心張財旺的生活，我跟張財旺很熟
    等語（見警卷第2頁），足認被告應知悉張財旺之身心狀況
    ，理應知道張財旺無法對其承諾任何事情。再者，觀以證人
    張財旺於原審審理時證稱：「（109年1月4日被告是否有跟
    你借浴室洗澡？）沒有」、「（被告是否有拿過100元給你
    花用？）有的」、「（被告為何要拿100元給你？）我不知
    道檢察官的意思」、「（是否有請被告到你家過？）有」、
    「（為了什麼事情讓被告去你家？）因為被告要洗澡」、「
    （你是否有同意被告去你家洗澡？）沒有（後點頭說有）」
    、「（你知道今日為何到法庭？）（搖頭）」、「（你記得
    有一次我要去台北，我有問你，你的房子借我進去洗澡，我
    給你100元？）我沒有拿到100元」、「（你是否記得有一次
    ，我六點多回來，問你是否能進去房子洗澡？）沒有」、「
    （我問你的是去年的事情，不是今年的事情，你有記得嗎？
    ）我忘記了」、「（請你從1數到6）我不會」、「（你是否
    上過小學？）有的，是蘇澳國小畢業。沒有讀國中」、「（
    是否認識字？）我可以寫自己的名字。其他的字我不認識」
    、「（你之前有去過蘇澳分局做過筆錄，這個筆錄的內容你
    是否知情？）這個筆錄的簽名是我簽的，但內容我已經不知
    道」、「（你在警察局有說，你沒有同意被告進去家裡洗澡
    ，也沒有拿到100元，是否如此？）我忘記」等語（見原審
    卷第197頁至第200頁），益徵證人張財旺之智能有限，語言
    表達能力不足，對於檢察官、被告或原審詢問的問題並不是
    瞭解，證述之內容亦有前後矛盾之情形，實難以證人張財旺
    之證述為被告有利或不利之認定，自無法作為被告是否有經
    證人張財旺之同意並收受100元之證據，然被告既然確有於
    上開時間進入上開房屋之浴室內洗澡之事實，被告之辯解又
    無法依證人張財旺之證述獲得證實，則以被告進入他人房屋
    之浴室內洗澡之客觀事實，佐以證人朱彥勳於原審之證述內
    容，且被告亦自承其知道朱彥勳亦居住在上開房屋（見警卷
    第1頁反面），從而足以證明被告確有意圖為自己不法之所
    有，而擅自侵入他人住處內竊取自來水、瓦斯洗澡之竊盜犯
    行。
(四)綜上所述，本件事證已足認定被告上開所辯，係事後卸責之
    詞，實無可採。被告有上開犯行，事證明確，堪以認定，應
    予依法論科。
二、論罪科刑及上訴駁回之說明：　　
(一)核被告所為，係犯刑法第321條第1項第1款之侵入住宅竊盜
    罪。
(二)被告於106年間因公共危險案件，經原審以106年度交簡字第
    1231號判決判處有期徒刑2月確定；又於107年間因施用毒品
    案件，經原審以107年度簡字第734號判決判處有期徒刑3月
    確定，上開所處徒刑經原審以107年度聲字第860號裁定應執
    行有期徒刑4月確定，於108年9月10日執行完畢出監等情，
    有臺灣高等法院被告前案紀錄表1份在卷可按，其受有期徒
    刑執行完畢後，5年以內故意再犯本件有期徒刑以上之罪，
    為累犯。另依司法院大法官釋字第775號解釋意旨，係認在
    法院認為個案應量處最低法定刑，又無法適用刑法第59條酌
    量減輕其刑規定之情形下，始應依該解釋意旨裁量不予加重
    最低本刑，並宣告最低法定刑，經查，被告所犯本件竊盜犯
    行有應適用刑法第59條之情形（詳後述之），並無上開解釋
    所指例外情事，應依刑法第47條第1項之規定加重其最低本
    刑。
(三)犯罪情狀可憫恕者，得酌量減輕其刑，刑法第59條定有明文
    。而本條所謂之「情狀」，係指法官量刑時所應考量之各種
    情狀而言。在審酌個案時遇有情輕法重之情形下，裁判時本
    即得適用刑法第59條之規定，以酌量減輕其刑，此業經司法
    院大法官會議以釋字第263號解釋闡釋在案；又適用刑法第5
    9條酌量減輕其刑時，並不排除刑法第57條所列舉10款事由
    之審酌（最高法院70年5月16日70年度第6次刑事庭長會議決
    議參照）。次按刑法第321條第1項第1款之侵入住宅竊盜罪
    之法定本刑為「6月以上，5年以下有期徒刑，得併科新臺幣
    50萬元以下罰金」之重罪，而行為人為竊盜行為之原因動機
    不一，行竊場所不同，手段互異，犯罪情節亦未必盡同，其
    行為所應受刑罰之苛責程度自屬有異，倘依其情狀處以相當
    之有期徒刑，即足以懲儆，並可達防衛社會之目的者，自非
    不可依客觀之犯行與主觀之惡性二者加以考量其情狀，是否
    有可憫恕之處，適用刑法第59條之規定酌量減輕其刑，期使
    個案裁判之量刑，能斟酌至當，以符合比例原則。查被告所
    犯侵入他人住宅竊盜犯行，固值非難，然衡之被告係未經他
    人同意進入浴室內洗澡，竊取洗澡使用之自來水、瓦斯之數
    量、價值均不高，犯案情節尚屬輕微，手段亦甚平和，且上
    開房屋之承租人即證人張美玉於原審及本院審理時表示不要
    追究等語（見原審卷第152頁、本院卷第138頁），綜衡被告
    犯罪之情狀應屬顯可憫恕，倘科以加重竊盜之最低度刑仍嫌
    過重，爰依刑法第59條之規定酌量減輕其刑，並依法先加後
    減之。
(四)量刑審酌、不予沒收及上訴駁回之說明：　　
 1、本院綜合調查證據結果，原審以被告犯罪證明確，適用刑法
    第321條第1項第1款、第59條、第47條第1項、第41條第1項
    前段，刑法施行法第1條之1第1項之規定，以行為人之責任
    為基礎，並審酌被告有前開所述之前案紀錄，素行欠佳，為
    貪圖小利，擅自進入他人住處洗澡，竊取他人自來水及瓦斯
    使用，亦有危害住家安寧之犯罪動機、手段、所竊物品價值
    低微、所生危害不高，然未與告訴人達成和解，暨其自述為
    高中肄業之教育程度，已婚，目前在水泥廠負責機械維修工
    作，月薪約2、3萬元之家庭經濟生活狀況及犯後否認犯行之
    態度等一切情狀，量處有期徒刑4月，並諭知易科罰金之折
    算標準。復就沒收部分說明：按犯罪所得，屬於犯罪行為人
    者，沒收之。但有特別規定者，依其規定，刑法第38條之1
    第1項定有明文。又為符合比例原則，兼顧訴訟經濟，刑法
    第38條之2第2項增訂過苛調節條款，於宣告沒收或追徵於個
    案運用有過苛之虞、欠缺刑法上之重要性或犯罪所得價值低
    微之情形，得不予宣告沒收或追徵，以節省法院不必要之勞
    費，並調節沒收之嚴苛性。經查，本件被告所竊得之供其洗
    澡之自來水、熱水器燃燒之瓦斯，雖俱屬被告之犯罪所得，
    然被告竊得使用之自來水、瓦斯均無法計量，且數量、價值
    均屬低微，原審認欠缺刑法上之重要性，依刑法第38條之2
    第2項之規定，均不予宣告沒收或追徵。經核原審之認事用
    法，均無違誤，量刑及上開不予宣告沒收部分亦屬妥適。　
 2、被告上訴意旨略以：我有經過張財旺同意才進去上開房屋洗
    澡云云，其辯護人為其辯稱被告係經過張財旺同意才進入上
    開房屋，且被告也不知道朱彥勳也住在裡面等節，均非可採
    ，經本院逐一論駁如前。至辯護人另再請求從依刑法第61條
    規定免除被告之刑乙節，按量刑輕重，屬法院得依職權自由
    裁量之事項，苟其量刑已以行為人之責任為基礎，並斟酌刑
    法第57條各款所列情狀，在法定刑度內，酌量科刑，無偏執
    一端，致明顯失出失入情形，自不得指為不當或違法（最高
    法院103年度台上字第291號、第331號判決意旨參照），且
    在同一犯罪事實與情節，如別無其他加重或減輕之原因，下
    級審量定之刑，亦無過重或失輕之不當情形，則上級審法院
    對下級審法院之職權行使，原則上應予尊重（最高法院85年
    度台上字第2446號判決意旨參照）。查本案原審量刑時，已
    以行為人之責任為基礎，審酌刑法第57條各款所列情狀而為
    刑之量定，其所為量刑並未逾越法定刑度，亦無違背公平正
    義之精神，客觀上不生量刑過重過輕之裁量權濫用，且原審
    既已詳細記載量刑審酌上揭各項被告之犯罪情節、造成被害
    人之損害程度、被告犯罪後態度等一切情狀，且原審業已考
    量倘科以加重竊盜之最低度刑仍嫌過重，而依刑法第59條規
    定酌量減輕被告之刑，惟被告涉犯本案並無逼不得已之無奈
    等情節，實無依刑法第59條規定減輕其刑後仍嫌過重之情況
    ，核無刑法第61條第2款規定予以免除其刑之適用，是原審
    綜合考量後在法定刑內予以酌量減輕，量處被告犯侵入住宅
    竊盜罪，累犯，處有期徒刑4月，如易科罰金，以1千元折算
    1日，尚無違比例原則及罪刑相當原則，實難認有何不當，
    辯護人上開辯稱，亦無可採。據上，被告上訴所指各節，為
    無理由，應予駁
據上論斷，應依刑事訴訟法第368條，判決如主文。
本案經檢察官孫源志提起公訴，檢察官張瑞娟到庭執行職務。
中　　華　　民　　國　　110 　年　　11　　月　　2 　　日
　　　　　　　　　刑事第十七庭  審判長法　官  鄭水銓  
　　　　　　　　　　　　　　　　　    法　官  沈君玲  
　　　　　　　 　 　　　　　　　　　　法　官  姜麗君  
以上正本證明與原本無異。
不得上訴。
                                      書記官  許俊鴻
中　　華　　民　　國　　110 　年　　11　　月　　2 　　日
附錄本案論罪科刑法條全文　 
中華民國刑法第321條
犯前條第 1 項、第 2 項之罪而有下列情形之一者，處 6 月以
上 5 年以下有期徒刑，得併科 50 萬元以下罰金：
一、侵入住宅或有人居住之建築物、船艦或隱匿其內而犯之。
二、毀越門窗、牆垣或其他安全設備而犯之。
三、攜帶兇器而犯之。
四、結夥三人以上而犯之。
五、乘火災、水災或其他災害之際而犯之。
六、在車站、港埠、航空站或其他供水、陸、空公眾運輸之舟、
    車、航空機內而犯之。
前項之未遂犯罰之。